【裁判字號】    98,交聲,701
【裁判日期】    980630
【裁判案由】    聲明異議
【裁判全文】
臺灣高雄地方法院交通事件裁定         98年度交聲字第701號
原處分機關  高雄市政府交通局
異  議  人
即受處分人  甲○○
上列異議人即受處分人因違反道路交通管理處罰條例案件，對於
高雄市政府交通局民國98年3 月17日所為之處分（原處分案號：
高市交裁字第裁32-B00000000號）聲明異議，本院裁定如下：
    主  文
異議駁回。
    理  由
一、原處分意旨略以：異議人即受處分人甲○○前於民國95年4
    月22日酒後駕車違規，受吊扣駕照1 年處分，又於其駕駛執
    照被吊扣期間即96年2 月11日晚間9 時25分許，酒後騎乘車
    牌號碼YUN-299 號輕型機車，行經高雄市○○路時，為員警
    攔停，經測得其呼氣酒精濃度達每公升0.37毫克。是爰依道
    路交通管理處罰條例第35條第3 項前段、第67條第2 項前段
    及第68條規定處罰鍰新臺幣（下同）6 萬元，吊銷其駕駛執
    照（已於96年2 月12日繳送，執行至99年2 月12日），並3
    年內禁考等語。
二、聲明異議意旨略以：異議人僅持有職業大貨車駕駛執照，而
    未考領有普通重型機車駕駛執照，而異議人所持有之職業大
    貨車駕照，依法並無駕駛普通重型機車之權限，本案異議人
    當時係係酒後騎乘機車，並非汽車，原處分逕行吊銷異議人
    持有之職業大貨車駕照，難認為允當，爰依法聲明異議等語
    。
三、按駕駛汽車經測試檢定有酒精濃度超過規定標準之情形者，
    處15,000元以上60,000元以下罰鍰，並當場移置保管其車輛
    及吊扣駕駛執照1 年；依第一項規定吊扣駕駛執照，並於吊
    扣期間再有第一項情形者，處60,000元罰鍰，並當場移置保
    管該汽車及吊銷其駕駛執照；依第35條第3 項前段規定吊銷
    駕駛執照者，3 年內不得考領駕駛執照，道路交通管理處罰
    條例第35條第1 項第1 款、第3 項前段、第67條第2 項前段
    分別定有明文。又按違反本條例受吊銷駕駛執照處分時，吊
    銷其持有各級車類之駕駛執照，同條例第68條亦規定甚明。
四、經查：
  (一)異議人前因駕駛車牌號碼8750-FX 號自用小客車，於95年4
    月22日0 時30分許，在臺中縣龍井鄉○○○路龍北路口處，
    因「酒後駕車酒測值達0.82mg/l」之違規，被台中縣警察局
    烏日分局以製舉發（原舉發通知書單號：HB0000000 號）舉
    發，嗣交通部公路總局台中區監理所豐原監理站（下稱「豐
    原監理站」）於96年1 月19日以豐監裁違字第裁63-HB00000
    00號裁決書，裁處其酒後駕車違規罰鍰49,500元，並吊扣駕
    駛執照12個月，嗣經異議人向臺灣台中地方法院聲明異議，
    經該院撤銷原處分關於罰鍰49,500元部分，嗣豐原監理站同
    意就該處分關於罰鍰49,500元部分以不罰結案，至於該處分
    關於吊扣駕駛執照部分，則依法予以執行，期間自95年5 月
    25日起算至96年5 月24日為止等事實，有臺中縣政府警察局
    中縣警交字第HB0000000 號舉發違反交通管理事件通知單影
    本、豐原監理站豐監稽違字第裁63-HB368818 號違反道路交
    通事件裁決書影本、臺灣台中地方法院96年度交聲字第82號
    裁定、交通部公路總局台中區監理所豐原監理站96年2 月2
    日函文影本、異議人之汽車駕照基本資料等件在卷可參，是
    以上開事實均堪認定（見本院卷第29至36頁）。
  (二)又按道路交通管理處罰條例第68條規定：「汽車駕駛人，因
    違反本條例及道路交通安全規則之規定，受吊銷駕駛執照處
    分時，吊銷其持有各級車類之駕駛執照」，已如前述，而95
    年3 月1 日修正施行前之道路交通管理處罰條例第68條原規
    定：「汽車駕駛人，因違反本條例及道路交通安全規則之規
    定，受吊扣或吊銷駕駛執照處分時，吊扣或吊銷其持有各級
    車類之駕駛執照」，即修正施行後之條文業已刪除「吊扣或
    」等規定，觀其提案修正理由「原條文將違法或違規駕駛人
    所持有各級車類之駕駛執照一併吊扣，失之過酷，影響人民
    工作及生活過鉅」（詳卷附立法院公報第94卷第70期第136
    頁、第138 頁之院會紀錄，本院卷第22至28頁），是依上開
    規定受吊銷駕照處分者，仍維持吊銷其持有各級車類之駕駛
    執照，至於受吊扣駕照處分者，則僅吊扣其違法或違規當時
    所駕駛車輛之駕駛執照，已不能再吊扣其持有各級車類之駕
    駛執照，甚為明確（臺灣高等法院97年度法律座談會研討結
    果亦採此說）。經查，本件異議人先前係因酒後酒精濃度超
    過法定標準而駕駛一般自用小客車之違規，經豐原監理站裁
    處吊扣其領有之職業大貨車駕駛執照之處分，即屬吊扣其所
    駕駛車輛不同等級之汽車駕駛執照，而與95年3 月1 日修正
    施行後之道路交通管理處罰條例第68條之規定不合，惟按行
    政處分有其存續力，即處分經通知而生效後，如未經撤銷、
    廢止或未因其他事由而失其效力，其效力即應繼續存在，上
    開豐原監理站所為吊扣駕照處分於作成之後，並無行政程序
    法第111 條所定行政處分當然無效之事由，又未經撤銷，對
    外自應均有法律效力，不得僅以該處分違反上開法律規定為
    理由，即認為前揭豐原監理站所為處分當然無效。
  (三)嗣異議人又於前揭駕駛執照吊扣期間（95年5 月25日起至96
    年5 月24日止）內之96年2月11日，酒後騎乘車牌號碼YUN-2
    99號輕型機車，行經高雄市○○路時，為員警攔停，經測得
    其呼氣酒精濃度達每公升0.37毫克之事實，則經異議人自承
    屬實（見本院卷第48頁），且有高雄市政府警察局高市警交
    字第B00000000 號舉發違反道路交通管理事件通知單影本、
    原處分機關之裁決書等件在卷可證（見本院卷第38、4 頁）
    ，故此部分之事實亦堪認定。從而，異議人既於前揭駕駛執
    照吊扣期間內，在其酒精濃度超過規定標準之情況下騎乘前
    揭輕型機車為警查獲，揆諸首揭道路交通管理處罰條例第35
    條第3 項、第67條第2 項等規定，原處分機關依法自應裁罰
    異議人吊銷其駕駛執照，且處分其3 年內不得再為考領。異
    議人雖執前揭情詞聲明異議，請求免為吊銷駕照云云，然考
    諸前揭法律規定之立法意旨乃係為確保公眾交通安全，避免
    酒後駕駛者一犯再犯，故乃對於再犯者加重處罰，條文內容
    業已明定一定之處罰內容，並未賦予原處分機關或法院就處
    罰內容有何裁量餘地，且此項規定亦難認有違比例原則，自
    難依異議人之所請，而免為吊銷其駕照之處分。至於依上開
    規定原應裁處異議人罰鍰6 萬元部分，未經異議人對此部分
    之處分聲明異議，自不在本院審酌之範圍內，附此敘明。
五、綜上所述，異議人確有道路交通管理處罰條例第35條第3 項
    前段之駕照吊扣期間酒後駕車之違規情事，揆諸首揭法律規
    定，原處分機關裁罰異議人吊銷其駕駛執照，且處分其3 年
    內不得再為考領，經核並無違誤，異議人執上開情詞提起本
    件聲明異議，洵無理由，自應予以駁回。
據上論斷，應依道路交通案件處理辦法第19條，裁定如主文。
中    華    民    國    98    年    6     月    30    日
                  交通法庭    法  官  陳思帆
以上正本證明與原本相同。
如不服本裁定，應於收受送達後5 日內，提出抗告。
中    華    民    國    98    年    6     月    30    日
                              書記官  李宗諺


司法院資訊處製作；財團法人民間司法改革基金會備份。
